臺灣高等法院高雄分院民事裁定
111年度抗字第277號
抗  告  人  周方慰  


相  對  人  李秀英  
上列當事人間聲請停止強制執行事件，抗告人對於民國111年8 
月23日臺灣高雄地方法院111 年度聲字第142號裁定提起抗告，
本院裁定如下：
    主  文
原裁定關於命相對人供擔保金額部分廢棄。
上開廢棄部分，相對人供擔保金額應為新臺幣（下同）15萬元。
抗告人其餘抗告駁回。
抗告程序費用由相對人負擔。
    理  由
一、抗告意旨略以：原裁定准相對人於供擔保82,000元後，原法
    院98年度司執字第16422號強制執行程序（下稱系爭執行事
    件）對其所有如原裁定附表所示建物（下稱系爭建物）之拆
    屋還地的強制執行程序（下稱系爭執行程序），應於相對人
    所提債務人異議之訴事件（下稱系爭異議之訴）判決確定前
    或終結前暫予停止，惟系爭建物所占有之坐落高雄市○○區○○
    ○段○○段0000地號土地（面積共979 平方公尺，下稱系爭土
    地）係位高雄火車站商圈之第二種商業區土地，地理位置極
    佳，應不受土地法第97條規定限制，其年租金應以該地公告
    現值之80%為申報地價，以年息10%計算即為每平方公尺5,59
    1元，且不拆除系爭建物將使全部共有人均受有不能使用系
    爭土地之損害，並影響系爭土地為變價分割時之拍定價格，
    相對人應供擔保之金額應為13,786,602元，惟原裁定竟僅以
    15年前之原法院93年度重訴字第294號、本院96年度重上字
    第64號確定判決（下稱系爭確定判決）所載「每平方公尺每
    日2.1元」為擔保金之計算基礎，自有違誤，為此提起抗告
    ，請求廢棄原裁定等語。
二、按強制執行程序開始後，除法律另有規定外，不停止執行；
    有回復原狀之聲請，或提起再審或異議之訴，或對於和解為
    繼續審判之請求，或提起宣告調解無效之訴、撤銷調解之訴
    ，或對於許可強制執行之裁定提起抗告時，法院因必要情形
    或依聲請定相當並確實之擔保，得為停止強制執行之裁定，
    強制執行法第18條定有明文。又法院定擔保金額而准許停止
    強制執行之裁定者，該項擔保係備供債權人因停止執行所受
    損害之賠償，其數額應依標的物停止執行後，債權人未能即
    時受償或利用該標的物所受之損害額，或其因另供擔保強制
    執行所受之損害額定之，非以標的物之價值或其債權額為依
    據。至法院依強制執行法第18條第2 項規定，以裁定命債務
    人供擔保後停止強制執行，其擔保金額之多寡應如何認為相
    當，原屬於法院職權裁量之範圍，如已斟酌債權人因停止強
    制執行不當所應受之損害為衡量之標準，即非當事人所可任
    意指摘，惟抗告法院仍得依職權認定該擔保金是否相當，予
    以提高或降低之。
三、經查：
  ㈠相對人就系爭執行事件向原法院提起系爭異議之訴，而聲請
    停止系爭執行程序乙情，有系爭本案訴訟之起訴狀在卷可參
    （見原審卷第19至25頁），且經原法院依職權調取系爭執行
    事件及該異議之訴卷宗核閱無訛，相對人聲請供擔保後停止
    系爭執行程序，自與強制執行法第18條第2項要件相符。是
    原裁定准許相對人供擔保後，系爭執行事件於系爭異議之訴
    事件裁判確定前，暫予停止，即無不合。
  ㈡至相對人就停止系爭執行程序應供之擔保金額若干，經核抗
    告人執系爭確定判決為執行名義，向原法院民事執行處聲請
    強制執行，係命相對人應將坐落系爭土地上之系爭建物拆除
    ，返還所占用之系爭土地部分予共有人，則抗告人因停止執
    行可能遭受之損害，為自停止執行時起至系爭異議之訴終結
    時止，其因未能即時對系爭建物所占用土地部分之使用收益
    等損失。而參系爭確定判決已認抗告人就系爭建物占用系爭
    土地期間之相當於租金不當得利，應以系爭土地申報地價年
    息5%計算，且依當時公告地價計算為每平方公尺每日2.1元
    （原審卷第63、73至75頁），以該確定判決時之96年7月13
    日距今已15年，系爭土地之申報地價業已調升至18,394元，
    有土地登記謄本可稽（本院卷第15頁），故系爭執行程序如
    予停止，抗告人無法利用之損害，應依現今之申報地價為計
    。再參相對人所提系爭異議之訴之訴訟標的價額，屬得上訴
    第三審事件【抗告人已陳明系爭建物價值為拍定價格3,024,
    000元，見原審卷第9頁，而系爭土地面積為979㎡，公告現值
    為每平方公尺69,892元（本院卷第15頁），價值應較系爭建
    物為高，自應以系爭建物之價值為該訴之訴訟標的價額】，
    依司法院公布各級法院辦案期限實施要點第2 點規定，民事
    第一、二、三審辦案期限合計約為4 年4 個月，則衡抗告人
    之應有部分權利，暨其案件繁簡程度、抗告人因停止執行未
    能及時取回該土地以全盤利用之可能損害等情狀，認相對人
    應提供之擔保金以15萬元較為適當。
　㈢抗告人雖以前詞主張，惟系爭確定判決已判認抗告人就系爭
    建物占用系爭土地之相當於租金不當得利，期間應以系爭土
    地之申報地價年息5%為計，抗告人主張按公告現值之80%為
    申報地價、並依年息10%計算為不可採。又停止系爭建物之
    拆除固將使全部共有人受有不能使用系爭土地之不利益，惟
    相對人既僅對抗告人提起系爭異議之訴，並據此聲請停止執
    行，則計算抗告人個人可能所受損害，自不得併計其餘共有
    人之權利，抗告人指摘並非可取。　
四、綜上所述，相對人提起系爭異議之訴，並依強制執行法第18
    條第2 項規定聲請停止執行，核屬有據，應予准許。原裁定
    予以准許，並無不合。抗告人請求廢棄原裁定，關於此部分
    為無理由，應予駁回。又原裁定酌定供擔保之金額，尚嫌過
    低，抗告人指摘原裁定此部分不當，求予廢棄，即屬有據，
    爰由本院變更擔保金額，改裁定如主文第2 項所示。
五、據上論結，本件抗告為一部有理由、一部無理由，裁定如主
    文。　　
中　　華　　民　　國　　111 　年　　9 　　月　　23　　日
                            民事第二庭    
                                審判長法  官  黃國川　　
                                      法  官  何佩陵　　
                                      法  官  黃宏欽
以上正本證明與原本無異。
如不服本裁定應於送達後10日內向本院提出再抗告狀（並按他造
當事人之人數附繕本），並繳納再抗告費新臺幣1,000 元。
再為抗告僅得以適用法規顯有錯誤為理由，並應委任律師為代理
人。如委任律師提起抗告者，應一併繳納抗告費。　　　　　　
中　　華　　民　　國　　111 　年　　9 　　月　　23　　日
                                      書記官  梁美姿
附註：
再抗告人之配偶、三親等內之血親、二親等內之姻親，或再抗告
人為法人、中央或地方機關時，其所屬專任人員具有律師資格並
經法院認適當者，亦得為第三審代理人。
再抗告人或其法定代理人具有律師資格者及前項情形，應於提起
再抗告或委任時釋明之。